【裁判字號】    98,訴,360
【裁判日期】    980914
【裁判案由】    違反毒品危害防制條例
【裁判全文】
臺灣花蓮地方法院刑事判決               98年度訴字第360號
公  訴  人  臺灣花蓮地方法院檢察署檢察官
被      告  甲○○
                    （另案於臺灣花蓮監獄執行中）
上列被告因毒品危害防制條例案件，經檢察官提起公訴（98年度
毒偵字第335號），及移送併案審理（98年度毒偵字第404號）被
告於準備程序進行中就被訴事實為有罪之陳述，經告知簡式審判
程序之旨，並聽取當事人之意見後，本院裁定由受命法官獨任進
行簡式審判程序，並判決如下：
    主  文
甲○○施用第一級毒品，累犯，處有期徒刑拾月；又施用第二級
毒品，累犯，處有期徒刑陸月。扣案之殘渣袋貳只內殘留之第二
級毒品甲基安非他命（量微無法驗重）沒收銷燬之，該殘渣袋貳
只、玻璃球吸食器壹組，均沒收。應執行有期徒刑壹年貳月。扣
案之殘渣袋貳只內殘留之第二級毒品甲基安非他命（量微無法驗
重）沒收銷燬之，該殘渣袋貳只、玻璃球吸食器壹組，均沒收。
    事  實
一、甲○○曾有恐嚇、違反肅清煙毒條例、違反麻醉藥品管理條
    例、違反毒品危害防制條例等多項前科紀錄，其中曾因違反
    肅清煙毒條例案件，經本院以 82年度訴字第263號判處有期
    徒刑3年6月，經提起上訴，復經臺灣高等法院花蓮分院駁回
    上訴確定；又因違反麻醉藥品管理條例案件，經臺灣台南地
    方法院以82年度易字第4055號判處有期徒刑 4月，如易科罰
    金，以銀元300元即新臺幣900元折算1日確定，前開2案件嗣
    經裁定應執行有期徒刑 3年10月；另因違反肅清煙毒條例等
    案件，經本院以83年度訴字第171號就違反肅清煙毒條例第9
    條第1項部分判處有期徒刑3年10月，就違反麻醉藥品管理條
    例第13條之1第2項第4款部分判處有期徒刑6月，應執行有期
    徒刑4年確定，接續執行，於民國 86年4月3日縮短刑期假釋
    出監，嗣經撤銷假釋，應執行殘刑4年9月25日；再因施用毒
    品，經本院以87年度毒聲字第 204號裁定送臺灣花蓮看守所
    附設勒戒所觀察、勒戒後，認無繼續施用毒品之傾向，由臺
    灣花蓮地方法院檢察署檢察官於87年11月20日以87年度偵字
    第2756、3870號為不起訴處分確定；又因施用毒品，經本院
    以88年度毒聲字第 401號裁定送觀察、勒戒後，有繼續施用
    毒品傾向，而再經本院裁定令入戒治處所施以強制戒治，並
    由本院以 88年度訴字第287號，就施用第一級毒品部分判處
    有期徒刑 10月，就施用第二級毒品部分判處有期徒刑6月，
    應執行有期徒刑 1年2月確定，接續執行，於94年7月14日縮
    短刑期假釋出監，同年 9月15日假釋期滿，所餘刑期內未經
    撤銷假釋，其未執行之刑，以已執行論。
二、嗣於95年間又因施用毒品，經本院 以95年度毒聲字第111號
    裁定應送勒戒處所觀察、勒戒，經觀察、勒戒後，因有繼續
    施用毒品之傾向，再經本院以96年度毒聲字第31號裁定令入
    戒治處所施以強制戒治，其期間為 6個月以上，至無繼續強
    制戒治之必要為止，但最長不得逾 1年，經提起抗告，復經
    臺灣高等法院花蓮分院以 96年度毒抗字第7號駁回抗告確定
    ，於 97年1月17日停止戒治出所，並由臺灣花蓮地方法院檢
    察署檢察官以97年度戒毒偵字第9號不起訴處分確定。
三、詎甲○○仍未戒除毒癮，竟於前受強制戒治執行完畢釋放後
    5 年內，復基於施用第一級毒品海洛因（以下簡稱海洛因）
    之犯意，於 98年6月21日8上午8時許，在其花蓮縣新城鄉○
    ○村○○路26號住處，以將海洛因摻入香菸內，再點火吸食
    之方式施用海洛因 1次。另基於施用第二級毒品甲基安非他
    命（以下簡稱甲基安非他命，起訴書誤載為安非他命）之犯
    意，於同日上午 9時許在上址，以將甲基安非他命放置在玻
    璃球吸食器中，在其下以火燒烤，使生煙霧，再吸其煙氣之
    方式施用甲基安非他命1次。嗣於同日 15時30分許，在花蓮
    縣花蓮市○○路 750巷口，因形跡可疑及褲子右方有突起物
    ，為警盤查查獲，並扣得其所有供其施用甲基安非他命所用
    之殘渣袋2只、玻璃球吸食器1組，經其同意採集尿液送驗，
    結果呈鴉片類（嗎啡、可待因）及安非他命類（安非他命、
    甲基安非他命）陽性反應。
四、案經花蓮縣警察局花蓮分局報告臺灣花蓮地方法院檢察署檢
    察官偵查起訴及移送併案審理。
    理  由
一、上揭事實，業據被告甲○○於本院審理中坦承不諱，且其於
    98年 6月21日17時30分許，經其同意所採集之尿液檢體，經
    送往慈濟大學濫用藥物檢驗中心以 EIA酵素免疫分析法初步
    檢驗，以 GC/MS氣相層析質譜儀確認檢驗結果，呈安非他命
    類（安非他命、甲基安非他命）及鴉片類（嗎啡、可待因）
    陽性反應，有該中心 98年6月25日檢驗總表、勘察採證同意
    書、偵辦毒品案件涉嫌人尿液檢體採集送驗記錄表第一聯、
    第二聯各乙份在卷可稽，並有被告自承其所有，供其施用甲
    基安非他命所用之殘渣袋2只、玻璃球吸食器1組扣案可證，
    足徵被告自白應與事實相符。再者，被告有事實欄二所示觀
    察、勒戒、強制戒治、執行及釋放紀錄，亦有臺灣高等法院
    被告前案紀錄表乙紙在卷可參，是以本件事證明確，被告於
    強制戒治執行完畢釋放後之 5年內，再次施用毒品海洛因及
    甲基安非他命犯行，均堪予認定，應依法論科。
二、查海洛因、甲基安非他命分別為毒品危害防制條例第2條第2
    項第1款、第2款明定之第一級、第二級毒品，均不得持有、
    施用。核被告施用海洛因之所為，係犯毒品危害防制條例第
    10條第1項之罪。其施用安非他命之所為，係犯同條第2項之
    罪。其施用海洛因前，及施用甲基安非他命前後各持有海洛
    因、安非他命之低度行為，應為施用毒品之高度行為所吸收
    ，不另論罪。其所犯上開 2罪，犯意各別，行為不同，應予
    分論併罰。又被告有如事實欄一所示前科及執行記錄，有上
    開臺灣高等法院被告前案紀錄表可按，其於有期徒刑執行完
    畢後 5年內故意再犯本件有期徒刑以上之罪，均為累犯，應
    各依刑法第 47條第1項之規定加重其刑。又移送併案之犯罪
    事實，與本件起訴之犯罪事實，核屬同一事實，本院自得一
    併加以裁判，附此敘明。爰審酌施用海洛因後，有短暫興奮
    及欣快感，而隨之而來卻會陷入困倦狀態，長期使用會產生
    耐藥性及心理、生理依賴性，即需增加劑量始可達到主觀相
    同效果，一旦停止使用，除產生戒斷反應外，易伴有心理之
    渴藥性，導致施用者無法控制自身行為。而甲基安非他命為
    中樞神經興奮劑，使用者於初用時會有提神、振奮、欣快感
    、自信、滿足感等效果，但多次使用後，前述感覺會逐漸縮
    短或消失，不用時會感覺無力、沮喪、情緒低落而致使用量
    及頻次日漸增加，長期使用會造成如妄想型精神分裂症之甲
    基安非他命精神病，症狀包括猜忌、多疑、妄想、情緒不穩
    、易怒、視幻覺、聽幻覺、觸幻覺、強迫或重覆性的行為及
    睡眠障礙等，也常伴有自殘、暴力攻擊行為，施用海洛因及
    甲基安非他命分別對身心產生的危害，被告業經強制戒治仍
    無法戒除施用毒品之惡習，復為本件犯行，顯見戒除毒癮之
    意志薄弱，兼衡其犯罪之動機、目的、手段、品行，及坦承
    犯行之犯罪後態度等一切情狀，分別量處如主文所示之刑，
    並依刑法第51條第5款定其應執行之刑，以資儆懲。
三、扣案之殘渣袋 2只內殘留之甲基安非他命（量微無法驗重）
    ，為查獲之第二級毒品，應依毒品危害防制條例第 18條第1
    項前段沒收銷燬之，該殘渣袋 2只，係防止毒品裸露、逸出
    及潮濕之功用，並便於攜帶，與扣案之玻璃球吸食器 1組，
    均應屬供被告施用第二級毒品所用之物，爰依刑法第38條第
    1 項第2款宣告沒收。
據上論斷，應依刑事訴訟法第273條之1第1項、第 299條第1項前
段，毒品危害防制條例第10條第1項、第2項、第 18條第1項前段
，刑法第11條前段、第47條第1項、第 51條第5款、第38條第1項
第2款，判決如主文。
本案經檢察官羅美秀到庭執行職務。
中    華    民    國    98    年    9     月    14    日
                  刑事第四庭    法  官  張宏節
以上正本證明與原本無異。
如不服本判決應於收受送達後10日內向本院提出上訴書狀，並應
敘述具體理由。其未敘述上訴理由者，應於上訴期間屆滿後20日
內向本院補提理由書 (均須按他造當事人之人數附繕本) 「切勿
逕送上級法院」。
中    華    民    國    98    年    9     月    14    日
                                書記官
附錄本判決論罪之法律條文：
毒品危害防制條例第10條：
施用第一級毒品者，處6月以上5年以下有期徒刑。
施用第二級毒品者，處3年以下有期徒刑。


司法院資訊處製作；財團法人民間司法改革基金會備份。
